臺灣高等法院花蓮分院刑事判決　　　　　96年度上易字第98號
上　訴　人　臺灣花蓮地方法院檢察署檢察官
被　　　告　甲○○
　　　　　　　　　　現另案於臺灣泰源技能訓練所執行保安處
上列上訴人因被告竊盜案件，不服臺灣花蓮地方法院95年度易字
第 361號中華民國96年4月3日第一審判決（起訴案號：臺灣花蓮
地方法院檢察署95年度偵字第3973號），提起上訴，本院判決如
下：
    主  文
上訴駁回。
    理  由
一、本案經本院審理結果，認第一審判決對被告甲○○為無罪之
    諭知，核無不當，應予維持，並引用第一審判決書記載之證
    據及理由（詳如附件）。
二、檢察官上訴意旨略以：被告甲○○於民國（下同）95年 7月
    10日11時30分許，在花蓮市慈濟醫院停車場，竊取丙○○所
    有之車號BXC－903號重型機車，嗣該機車交予同案被告林偉
    男騎用之犯罪事實，業據同案被告林偉男於警詢、偵查及準
    備程序中指證明確，原審採信被告之辯詞，認事用法顯有違
    誤。又證人即同案被告林偉男於審理中雖改稱機車是其自己
    所竊取，原審未採信其所稱自己竊車之證詞，仍判處其贓物
    罪責；卻採信其該機車非被告所交付之迴護被告證詞，而判
    決被告無罪，採證實有可議之處等語。
三、按犯罪事實應依證據認定之，無證據不得認定犯罪事實；又
    不能證明被告犯罪者，應諭知無罪之判決，刑事訴訟法第15
    4條第2項、第301條第1項分別定有明文。再所謂認定犯罪事
    實之證據，係指足以認定被告確有犯罪行為之積極證據而言
    ，苟未能發現相當證據，或證據不足為不利於被告事實之認
    定時，即應為有利於被告之認定，更不必有何有利之證據，
    亦不能以推測或擬制之方法，以為裁判基礎（最高法院29年
    度上字第3105號、40年度台上字第86號、56年度台上字第80
    7號判例意旨參照）。經查：
（一）原審之所以認定被告甲○○無罪，業據原審本於證據作用
      及引諸上開規定及判例見解，於原判決理由中記載甚詳，
      並無違反證據及經驗法則。
（二）又按認定犯罪事實所憑之證據，無論直接或間接證據，其
      為訴訟上之證明，須於通常一般之人均不致有所懷疑，而
      得確信其為真實之程度者，始得據為有罪之認定，倘其證
      明尚未達到此一程度，而有合理之懷疑存在時，事實審法
      院自無從為有罪之確信。被告甲○○在本院亦堅決否認有
      本件竊盜犯行，辯稱：車子不是伊偷的，伊不會推卸責任
      ，因為伊另有10件竊盜案，不差這 1件；當時伊在通緝中
      ，所以林偉男將責任推到伊身上，他在警詢及偵查中所講
      的都不實在，他和伊見面對質後心虛，之後所講的話才是
      實在的等語。參之卷內資料，本件同案被告林偉男在警詢
      及偵查中，確均未與被告甲○○同時接受訊問；而在與被
      告甲○○初次同庭受訊之原審準備程序時，雖先稱機車係
      被告所交付，然卻隨即又改稱機車不是被告所交付等語。
      是被告所辯證人即同案被告林偉男與伊見面對質後心虛，
      之後所講才實在一節，尚非全然無據，而有合理之懷疑存
      在，本院自無從為被告甲○○有罪之確信。
（三）至上訴意旨所指：原審未採信證人即同案被告林偉男所稱
      自己竊車之證詞，仍判處其贓物罪責，卻採信其該機車非
      被告所交付之證詞，採證有可議之處部分；雖非無理由，
      但檢察官既未對同案被告林偉男提起上訴，本院即無從糾
      正原審對同案被告林偉男部分之採證，附此敘明。
（四）綜上各情，本件既無確切證據，足以認定被告甲○○確有
      公訴意旨所指犯行，法院即無從遽為有罪之判決。而檢察
      官前開上訴意旨所指，並無足取，其上訴應予以駁回。
據上論斷，應依刑事訴訟法第373條、第368條，判決如主文。
本案經檢察官乙○○到庭執行職務。
中　　華　　民　　國　　96　　年　　7 　　月　　17　　日
                        審判長法  官  何方興
                              法  官  林鳳珠
                              法  官  林德盛
以上正本證明與原本無異。
本件判決不得上訴。
                              書記官  劉妙娘
中　　華　　民　　國　　96　　年　　7 　　月　　17　　日
附件：
臺灣花蓮地方法院刑事判決               95年度易字第361號
公　訴　人　臺灣花蓮地方法院檢察署檢察官
被　　　告　甲○○
          　林偉男
上列被告因竊盜等案件，經檢察官提起公訴（94年度偵字第3931
號），本院判決如下：
    主  文
林偉男收受贓物，累犯，處有期徒刑肆月，如易科罰金，以新臺
幣壹仟元折算壹日。
甲○○無罪。
    事  實
一、林偉男前於民國93年 9月間因施用第一級毒品海洛因及第二
    級毒品安非他命案件，經本院於94年 3月17日以94年度花訴
    字第5號各判處有期徒刑6月及4月，應執行有期徒刑9月，甫
    於94年5月26日易科罰金執行完畢，猶不知悔改，竟於95 年
    7月10日11時 30分許之後某日，在花蓮縣境內某處，明知不
    詳姓名年籍之成年人）所交付之車號BXC－903號重型機車係
    屬來歷不明之贓物（為丙○○所有，於95年 7月10日11時30
    分許，在花蓮縣花蓮市慈濟醫院停車場遭人竊取），竟仍予
    以收受，並加以騎用，嗣於同年月15日凌晨 4時許，在花蓮
    市○○路720號前為警查獲。
二、案經花蓮縣警察局花蓮分局報請臺灣花蓮地方法院檢察署檢
    察官偵查起訴。
    理  由
壹、有罪部分：
一、訊據被告林偉男除對於贓車的來源有所爭執外，其餘對於上
    開收贓犯行業均已於警詢時、偵查中及本院準備程序時均坦
    承不諱，復有證人丙○○於警詢中之陳述可佐，另有代保管
    單、勘察採證同意書、花蓮縣警察局車輛協尋、車牌失竊（
    尋獲）電腦輸入單各 1紙等在卷可參，雖被告於本院審理時
    改稱該機車並非同案被告甲○○借予其騎用，而係其個人所
    竊取云云，然查，如後所述，被告林偉男固曾於警、偵訊時
    多次指訴該機車係為被告甲○○在其家中借予其騎用云云，
    而於本院審理時，卻改稱係為其所竊取云云，足見其所言，
    有前後不一致的重大瑕疵存在，是其所述內容，是否可採，
    誠令人質疑。然而不論是贓物來源或是竊盜行為，就此等情
    節，均僅有被告林偉男片面的說詞外，並無其他積極事證，
    足堪佐證，從而，自不得依被告林偉男無從查考之供述，即
    率認該贓車的來源係源自於甲○○，甚或是其所竊取，但徵
    諸被告林偉男迭於警、偵時均自陳該機車係他人所借，且如
    係其竊得，其究竟係在何時何時以何種方式為之，就此重要
    的犯行均付之闕如，從而，自以被告林偉男於警、偵訊時所
    言，係他人所借之詞，較為可採，故本院認該機車係被告甲
    ○○以外之人，在竊得機車後，旋即在花蓮縣境內某處，借
    予被告林偉男使用之事實，較符合常理，因此，被告林偉男
    於本院審理時所言其係行竊者之辯詞，不足為據，本件事證
    明確，被告林偉男收受贓物犯行，已足認定，應予依法論科
    。
二、核被告林偉男所為，係犯刑法第349條第1項之收受贓物罪。
    被告林偉男曾犯有如事實欄所載之判刑紀錄，於92年2月8日
    執行完畢後 5年內，再故意犯本罪，為累犯，應依法加重其
    刑。本院審酌被告犯罪的動機、手段、收受贓物影響社會治
    案甚鉅，所生之危害，及犯罪後坦承犯行、惟嗣後更改供詞
    ，態度欠佳等一切情狀，量處如主文所示之刑，並諭知易科
    罰金之折算標準。
貳、無罪部分：
一、公訴意旨略以：被告甲○○於95年 7月10日11時30分許，在
    在花蓮市慈濟醫院停車場，竊取丙○○所有之車號BXC－903
    號重型機車。得手後，嗣於同年月13日下午 4時30分，在花
 　 蓮縣新城鄉佳林村佳林19號被告林偉男住處，將該機車借予
　　予被告林偉男騎用。因認被告甲○○共涉有刑法第320條第1
    項之竊盜罪嫌云云。
二、按犯罪事實應依證據認定之，無證據不得認定犯罪事實；又
    不能證明被告犯罪者，應諭知無罪之判決，刑事訴訟法第15
    4條第2項、第301條第1項分別定有明文。再所謂認定犯罪事
    實之證據，係指足以認定被告確有犯罪行為之積極證據而言
    ，苟未能發現相當證據，或證據不足為不利於被告事實之認
    定時，即應為有利於被告之認定，更不必有何有利之證據，
    亦不能以推測或擬制之方法，以為裁判基礎（最高法院29年
    度上字第3105號、40年度臺上字第86號、56年度臺上字第80
    7號判例意旨參照）。
三、公訴人認被告甲○○涉有竊盜罪嫌，無非係以被告甲○○、
    林偉男於偵訊中之陳述、被害人丙○○於警詢中之證詞，及
    照片4幀、代保管單1紙，為其所憑之論據。訊據被告甲○○
    堅決否認其有上開竊盜犯行，辯稱：伊當時人係在桃園，伊
    和林偉男只是普通朋友，恐係其聽聞到伊當時犯案遭通緝，
    而欲將犯罪推到伊身上等語置辯。經查：
(一)、系爭機車係於95年 7月10日11時30分許，在花蓮慈濟醫院停
    車場裡遭竊等情，業為證人丙○○於警詢中所陳明在卷，並
    有代保管單 1紙在卷可參，但就此等證據，均只能證明該機
    車遭竊之事實，並無法根據該等證據可推認被告甲○○有所
    犯案。
(二)、而證人即同案被告林偉男雖於警訊（被告甲○○於本案辯論
    終結前，對該證據之證據能力，並未有所爭辯，參諸該說述
    ，乃係被告林偉男在甫查獲後就機車的來源為說明，並未見
    不當之處，故本院認有證據能力，但證據的證明力，仍應由
    本院本諸心證判斷之，併予敘明）及本院準備程序時均指證
    係被告甲○○將機車借予其使用，但就此情節亦僅有其個人
    的說詞，既未經過結具，以擔保其說詞的可信性，又未經過
    被告甲○○當面予以對質，是其所言，是否實在，殊令人懷
    疑，況且，對於究竟機車的來源為何乙節，證人林偉男在本
    院審理時所言說是其所竊，而與上開警詢所言，顯有相當大
    的差異，是其可信度較低，縱然，證人林偉男與被告甲○○
    素無仇隙，但臨事將責任推往他人，亦屬吾人常見的心理防
    禦手段，並不能僅因二人並無仇怨，即遽認證人林偉男其所
    述即屬為真，而檢察官除了依據林偉男的片面說詞外，並未
    在機車上或是他處，尋獲被告甲○○犯案的跡證，是證人林
    偉男的證述，既有重大瑕疵可指，其證詞的可信度，顯然較
    低，自不能僅純以證人林偉男無法查證的說詞，判認被告甲
    ○○犯行。
(三)、綜上所述，本件檢察官所舉證據不能證明被告甲○○所為，
    符合刑法竊盜構成要件，且被告甲○○所為辯解尚屬可採。
    此外，本院查無其他積極證據足資證明被告甲○○確有竊盜
    犯行，本件不能證明被告甲○○犯罪，揆諸首揭法條及判例
    意旨，爰為被告甲○○無罪之諭知。
據上論斷，應依刑事訴訟法第299條第1項前段、第301條第1項，
刑法第349條第1項、第47條第1項、第41條第1項前段，刑法施行
法第1之1條，判決如主文。
本案經檢察官孫源志到庭執行職務。
中　　華　　民　　國　　96　　年　　4 　　月　　3 　　日
             　　             臺灣花蓮地方法院刑事第二庭
                              審判長法　官　李  豫  雙
                                    法  官　楊  仲  農
　　　　　　　　            　　    法  官  俞  秀  美
